臺灣高等法院高雄分院刑事判決
111年度上訴字第826號
上  訴  人  
即  被  告  古子賢


上列上訴人因妨害秩序等案件，不服臺灣高雄地方法院110年度
訴字第704號，中華民國111年6月1日第一審判決（起訴案號：臺
灣高雄地方檢察署110年度偵字第2013號、110年度偵字第11989
號），提起上訴，本院判決如下：
    主  文
原判決關於古子賢部分撤銷。
古子賢犯攜帶兇器在公共場所聚集三人以上下手實施強暴罪，處
有期徒刑陸月，如易科罰金，以新臺幣壹仟元折算壹日。扣案之
非制式空氣槍壹支（槍枝管制編號0000000000）、鎮暴短槍壹支
均沒收。
    事  實
一、古子賢（原名：古家豪）於民國110年1月10日7時50分許，
    經女友李宜珊（所涉教唆毀損及恐嚇等犯行，另經檢察官為
    不起訴處分確定）以微信告知其遭于天俊等男子辱罵及毆打
    。古子賢遂聯繫李語哲（已經原審判決確定）、蔣忠穎（原
    審另行審結）2人並告知此事，並提議持槍射擊于天俊車輛
    ，經2人同意後，古子賢、李語哲、蔣忠穎遂基於在公共場
    所聚集3人以上，攜帶兇器下手實施強暴之犯意聯絡，於110
    年1月10日（原審誤為11日）22時50分，搭乘不知情之黃志
    明所駕駛車牌號碼000-0000號計程車至高雄市三民區河南二
    路與瑞源路路口，再步行至高雄市三民區河北二路112之1號
    前，見于天俊所使用之車牌號碼000-0000號自小客車停放於
    該處，由古子賢持具殺傷力之非制式空氣長槍1支（槍枝管
    制編號0000000000，所涉違反槍砲彈藥刀械管制條例犯行，
    已經原審判決無罪確定）、李語哲持鎮暴短槍1支（未具殺
    傷力）、蔣忠穎持鎮暴短槍1支（未具殺傷力），分別朝上
    開車輛射擊鋼珠而均下手實施強暴行為，致上開車輛擋風玻
    璃、板金、大燈破損而不堪使用。嗣經于天俊報警，循線查
    悉上情。
二、案經于天俊訴由高雄市政府警察局三民第一分局報告臺灣高
    雄地方檢察署檢察官偵查起訴。
    理  由
壹、證據能力部分：
    按刑事訴訟法第159條之1至159條之4為傳聞法則之例外規定
    ，被告以外之人於審判外之陳述，雖不符前4條之規定，而
    經當事人於審判程序同意作為證據，法院審酌該言詞或書面
    陳述作成時之情況，認為適當者，亦得為證據，刑事訴訟法
    第159條之5第1項定有明文。查本判決所引用之供述證據，
    業據檢察官及被告古子賢均同意有證據能力（本院卷第訴字
    卷第66頁），本院審酌該等證據作成時之情狀並無違法或不
    當等情形，認為以之作為本案證據亦屬適當，依上開規定自
    得作為認定事實之依據。
貳、實體部分：
一、上開事實，迭據上訴人即被告古子賢於原審及本院審理時坦
    承不諱，核與證人即同案被告蔣忠穎於警詢及偵查中、證人
    即告訴人于天俊、證人李宜珊、黃志明、鄭孟宗、楊承曄於
    警詢時證述相符（警卷第29-41頁，第97-99頁、第115-119
    頁，第77-85頁，第129-133頁，第123-127頁，第135-137頁
    ），並有高雄市政府警察局三民第一分局扣押筆錄、扣押物
    品目錄表、開槍畫面翻拍照片2張、高雄市政府警察局三民
    第一分局刑案勘查報告、現場照片19張、內政部警政署刑事
    警察局110年5月7日刑鑑字第1100014092號鑑定書在卷可佐
    （警卷第65-71頁，第103頁，第145-171頁；偵卷第53-58頁
    ），足證被告古子賢前揭任意性自白均與事實相符，堪予採
    信。綜上所述，本案事證明確，被告犯行堪予認定。
二、論罪科刑：
（一）核被告古子賢所為，係犯刑法第150條第2項第1款、第1項
      後段之意圖供行使之用攜帶兇器在公共場所聚集三人以上
      下手實施強暴罪、同法第354條之毀損罪。被告以一行為
      同時觸犯上開二罪名，為想像競合犯，應依刑法第55條規
      定，從一重即意圖供行使之用攜帶兇器在公共場所聚集三
      人以上下手實施強暴罪處斷。
（二）按刑法對故意犯的處罰多屬單獨犯之規定，單獨1人即可
      完成犯罪構成要件，但亦可由數行為人一起違犯，若法條
      本身並不預設參與人數，如此形成之共同正犯，稱為「任
      意共同被告」；相對地，刑法規範中存在某些特殊條文，
      欲實現其不法構成要件，必須2個以上之行為人參與，刑
      法已預設了犯罪行為主體需為複數參與者始能違犯之，則
      為「必要共同被告」。換言之，所謂「必要共同被告」係
      指某一不法構成要件之實行，在概念上必須有2個以上參
      與者，一同實現構成要件所不可或缺之共同加工行為或互
      補行為始能成立，若僅有行為人1人，則無成立犯罪之可
      能。又「必要共同被告」依其犯罪性質，尚可分為「聚合
      犯」，即2人以上朝同一目標共同參與犯罪之實行者，如
      刑法分則之公然聚眾施強暴、脅迫罪、參與犯罪結社罪等
      ，因其本質上即屬共同正犯，故除法律依其首謀、下手實
      行或在場助勢等參與犯罪程度之不同，而異其刑罰之規定
      時，各參與不同程度犯罪行為者之間，不能適用刑法總則
      共同被告之規定外，其餘均應引用刑法第28條共同正犯之
      規定（最高法院109年度台上字第2708號刑事判決意旨參
      照）。準此，被告古子賢與同案共犯李語哲、蔣忠穎就上
      開犯行，有犯意聯絡及行為分擔，屬共同正犯。至被告2
      人就上開所為雖成立共同正犯，惟因該罪名已表明為聚集
      三人以上，其本質即為共同犯罪，故本判決主文之記載即
      無贅列「共同」二字之必要，附此敘明。
（三）次按犯刑法第150條第1項之罪，而有意圖供行使之用而攜
      帶兇器或其他危險物品犯之，或因而致生公眾或交通往來
      之危險之情形者，得加重其刑至二分之一，刑法第150條
      第2項定有明文。上開得加重條件，屬於相對加重條件，
      並非絕對應加重條件，是以，事實審法院應依個案具體情
      狀，考量當時客觀環境、犯罪情節及危險影響程度、被告
      涉案程度等事項，綜合權衡考量是否有加重其刑之必要性
      。查被告古子賢僅因友人李宜珊聲稱遭告訴人于天俊欺負
      ，即率然與同案被告李語哲、蔣忠穎一同攜帶兇器前往上
      開地點滋事，所為固應予非難，惟因其等所聚集之人數為
      3人，並非甚多，且亦無證據顯示當時在場參與人數係處
      於可隨時增加之狀態，依其規模，現場發生失控之可能性
      應屬較低，且其等上開脫序行為之時間極短，是本院考量
      上情，認被告上開所為雖已侵害社會秩序安全，但所生危
      害結果並無嚴重波及公眾或有擴大現象，如以刑法第150
      條第1項規定之法定刑予以評價應為已足，尚無再加重其
      刑之必要，是爰不依上開規定予以加重。
（四）原審據以論罪科刑，固非無見。惟查被告於原審判決後，
      已經與告訴人于天俊成立和解，賠償于天俊新臺幣10萬元
      ，有和解書一份附卷可稽，告訴人亦表示被告已給付和解
      金完畢，願意原諒被告之全部犯行，且不再追究被告之刑
      事責任，有告訴人刑事陳述意見狀可證（見本院卷第55、
      57頁），則被告之犯罪後態度良好，其審酌之量刑條件已
      有變更，情節自屬輕微。被告上訴意旨，以原審量刑過重
      ，指摘原判決不當，為有理由，自應由本院將原判決關於
      被告古子賢部分撤銷改判。爰以行為人之責任為基礎，審
      酌被告古子賢因女友李宜珊以微信告知其遭于天俊等男子
      辱罵及毆打，意圖報復，因而與同案被告李語哲、蔣忠穎
      ，攜帶兇器共同在公共場所毀損告訴人車輛，顯然漠視他
      人財產法益，更破壞社會治安，所為殊值非難；惟衡酌被
      告古子賢犯罪後坦承犯行，且於原審判決後已與告訴人于
      天俊成立和解並或賠償其所受損失之犯後態度，再參以被
      告古子賢係本案主犯並下手實施，其犯罪情節、動機、目
      的，及被告古子賢自稱高職畢業、已離婚，家中有五歲小
      孩需其撫養，經濟狀況勉強維持等一切情狀（原審法院訴
      字卷第217頁、本院卷第89頁），量處有期徒刑6月，並諭
      知如易科罰金，以新臺幣壹仟元折算壹日。
（五）沒收：
　　㈠扣案之非制式空氣長槍1支（槍枝管制編號0000000000），
      經送內政署警政署刑事警察局結果認具殺傷力，有上開鑑
      定書1份在卷可參（偵卷第53-58頁），是屬違禁物，應依
      刑法第38條第1項規定，於被告古子賢所犯罪刑項下宣告
      沒收。
　　㈡扣案之鎮暴短槍1支，為被告古子賢所有，且為供本案犯罪
      所用之物，業據被告於警詢時供述在卷（警卷第7-9頁）
      ，爰依刑法第38條第2項前段規定，於被告古子賢所犯罪
      刑項下宣告沒收。　　
三、被告被訴槍砲彈藥刀械管制例條例第8條第4項之非法持有非
    制式空氣槍罪嫌部分，已經原審判決無罪確定。
四、同案被告李語哲已經原審判決確定。
據上論結，應依刑事訴訟法第369 條第1 項前段、第364 條、第
299 條第1 項前段，判決如主文。
本案經檢察官鄭博仁提起公訴，檢察官蔡國禎到庭執行職務。
中　　華　　民　　國　　111 　年　　12　　月　　7 　　日
                      刑事第八庭審判長法  官  陳中和
                                      法  官  陳松檀
                                      法  官  任森銓
以上正本證明與原本無異。
如不服本判決應於收受本判決後20日內向本院提出上訴書狀，其
未敘述上訴理由者，並得於提起上訴後20日內向本院補提理由書
狀（均須按他造當事人之人數附繕本）「切勿逕送上級法院」。
中　　華　　民　　國　　111 　年　　12　　月　　7 　　日
　　　　　　　　　　　　　　　　　　　書記官  謝佳育

附錄本判決論罪科刑法條：
刑法第150條
在公共場所或公眾得出入之場所聚集三人以上，施強暴脅迫者，
在場助勢之人，處1年以下有期徒刑、拘役或10萬元以下罰金；
首謀及下手實施者，處6月以上5年以下有期徒刑。
犯前項之罪，而有下列情形之一者，得加重其刑至二分之一：
一、意圖供行使之用而攜帶兇器或其他危險物品犯之。
二、因而致生公眾或交通往來之危險。
刑法第354條
毀棄、損壞前二條以外之他人之物或致令不堪用，足以生損害於
公眾或他人者，處2年以下有期徒刑、拘役或1萬5千元以下罰金
。